---
title: "Rmarkdown test"
author: "Alonso Melgar López"
date: "20/11/2020"
output:
  pdf_document: default
  html_notebook: default
---

*italic* _italic_
**bold** __bold__
 
`codigo extenso`


superindices^2^ y subindices~2~


# Encabezado primer nivel

## Encabezado de segundo nivel


### encabezado de tercer nivel

listas

- Un elemento
- Un elemento
- Un elemento
    - otro elemento
    - otro elemento


1. Primer elemento
2. Segundo elemento
    - un subelemento

Citas

> "La ciencia ... está llena de errores; pero de errores que conviene conocer, porque conducen poco a poco a la verdad. "
>
> --- Julio Verne

<www.google.com>

da click [aquí](www.google.com)


  Primer cabecera  | Segunda cabecera
------------------- | ------------------
contenido de celda  | contenido de celda
contenido de celda  | contenido de celda

```{r}
mean(c(1:10))
```

```{r}
library(ggplot2)
ggplot() +
  geom_point(data = mtcars, 
             aes(x=mpg, 
                 y=hp)) +
  facet_wrap(~am)
```

```{r}
knitr::kable(
  mtcars[1:5, ]
  )
```

La suma de 5, 2, 1 es: `r sum(c(5,2,1))`

```{r include=FALSE}
x <- 6
```

para un círculo de radio `r x`,
el area es de: `r pi*x^2`

$$ \begin{array}{ccc}
x_{11} & x_{12} & x_{13}\\
x_{21} & x_{22} & x_{23}
\end{array}$$









