---
title: "R Notebook"
output: html_notebook
author:
  - name: "Alonso Melgar López"
    url: https://github.com/alonmar
    
---

# Cargamos librerias

```{r}
library(tidyverse)
library(forecast)
library(timetk)
```

# Simulación de datos

```{r}
set.seed(123)
t <- seq(from = 1, to = 100, by = 1) + 10 + rnorm(100, sd=7)
plot(t)
```

```{r}
ts_series <- ts(t, start = c(2000, 1), 
                frequency = 4)
print(ts_series)
```

```{r}
set.seed(123)
seq <- seq(from = 1, to = 100, by = 1) + 10

ts1 <- seq + rnorm(100, sd=3)
ts2 <- seq + rnorm(100, sd=12)
ts3 <- seq^2 + rnorm(100, sd=300)

tsm <- cbind(ts1, ts2, ts3)
tsm <- ts(tsm, frequency = 4, start = c(2000, 1))
dim(tsm)
```

```{r}
plot(tsm)
```

```{r}
# graficamos
autoplot(tsm,
         facets = T)
```

```{r}
# Subset
ts_window <- window(tsm, 
                    start = c(2000, 1), 
                    end = c(2012, 1)) 
ts_window
```

```{r}
plot(decompose(ts_window[ , 2]))
```

```{r}
start(tsm)
end(tsm)
frequency(tsm)
```

# Retardos en una serie de tiempo

```{r}
ts_lag <- stats::lag(tsm, 1)
#tsm
#ts_lag

cbind(tsm, ts_lag)
```

```{r}
ts_diff <- diff(tsm, lag = 2)
ts_diff

```

```{r}
autoplot(ts_diff, facets = T)
```

# Ejemplo con datos reales

## Cargamos datos
```{r}
data <- read_csv("data/Evolucion-salario-promedio-mensual-en-Oaxaca--diferenciando-trabajadores-formales-e-informales.csv")
data
```

```{r}
empleo_formal <- data %>% 
  filter(`Classification of Formal and Informal Jobs of the First Activity` == "Empleo Formal") %>% 
  pull("Monthly Wage")

empleo_informal <- data %>% 
  filter(`Classification of Formal and Informal Jobs of the First Activity` == "Empleo Informal") %>% 
  pull("Monthly Wage")

#empleo_formal
#empleo_informal
```

```{r}
ts_empleo_formal <- ts(empleo_formal, 
                       frequency = 4,
                       start = c(2010, 1)
                       )

ts_empleo_informal <- ts(empleo_informal,
                         frequency = 4,
                         start = c(2010, 1))
#ts_empleo_formal
#ts_empleo_informal
```
 
```{r }
ts_empleo <- cbind(ts_empleo_formal, ts_empleo_informal)
ts_empleo
```

```{r}
plot(decompose(ts_empleo[,1]))
```

## Estacionariedad 

Hablaremos de estacionariedad cuando no muestra una tendencia clara positiva o 
negativa

```{r}
autoplot(ts_empleo,
         color="red",
         facets = T) +
  labs(title = "Salarios trimestrales",
       subtitle = "Formal vs Informal",
       y = "$",
       x = "Trimestre")
```

## Estacionalidad 
La estacionalidad se refiere al hecho de tener un patrón con cierta recurrencia

```{r echo=FALSE}
ggseasonplot(ts_empleo[,2])
```


```{r}
ggsubseriesplot(ts_empleo[,2])
```

```{r}
ggseasonplot(ts_empleo[,2], polar = T)
```

## autocorrelación

$$ r_{k} = \frac{\sum\limits_{t=k+1}^T (y_{t}-\bar{y})(y_{t-k}-\bar{y})}
 {\sum\limits_{t=1}^T (y_{t}-\bar{y})^2} $$

# Correlograma

## ACF FAC

```{r}
ggAcf(ts_empleo_formal, plot = T, lag = 10)
```

```{r}
ggAcf(ts_empleo_informal, plot = F, lag = 3)
```


```{r}
autoplot(AirPassengers)
```

```{r}
ggseasonplot(AirPassengers)
```

```{r}
ggAcf(AirPassengers)
```

```{r}
set.seed(2020)
y <- ts(rnorm(30))

autoplot(y)


```

```{r}
ggAcf(y, plot = F)
ggAcf(y, plot = T)
```

# Ejemplo con datos reales

# Covid-19

```{r}
# Cargamos datos
data_covid <- read_csv("data/Casos-positivos-diarios-en-Oaxaca.csv")

data_covid_oaxaca <- data_covid %>% 
  filter(State == "Oaxaca")

data_covid_oaxaca
```

```{r}
start_day <- as.numeric(as.Date("2020-03-15") - as.Date("2020-01-01"))
  
ts_covid_oaxaca <- ts(data_covid_oaxaca$`Daily Cases`,
                      frequency = 365,
                      #start = c("2020", start_day)
                        )

ts_covid_oaxaca
```


```{r}
# Graficamos
#ggseasonplot(ts_covid_oaxaca)
ts_covid_oaxaca %>% 
  autoplot()
```

```{r}
#library(timetk)

data_covid_oaxaca %>% 
  plot_seasonal_diagnostics( Time , `Daily Cases`, .interactive = T)


```

```{r}
data_covid_oaxaca %>% 
  plot_acf_diagnostics(Time, `Daily Cases`, .interactive = T, .lags = 16)
```

# AR 

$$ Yy_{t} = c + \phi_{1}y_{t-1} + \phi_{2}y_{t-2} + \dots + \phi_{p}y_{t-p} + \varepsilon_{t} $$
## AR(1)

Modelo de autorregresión con un periodo de retardo (lag)
```{r}
ar.ols(ts_covid_oaxaca,
       order.max = 1,
       intercept = T,
       demean = F
       )
```

```{r}
N <- length(ts_covid_oaxaca)

ts_covid_oaxaca_level <- ts_covid_oaxaca[-1]
ts_covid_oaxaca_lag <- ts_covid_oaxaca[-N]
```

```{r}
ar_mod <- lm(ts_covid_oaxaca_level ~ ts_covid_oaxaca_lag)
ar_mod
```

# AR(2)
Modelo de autorregresión con dos periodo de retardo (lag)

```{r}
ar.ols(ts_covid_oaxaca,
       order.max = 2,
       intercept = T,
       demean = F
       )
```

## AR(p)

# MA(q) media movíl

$$ y_{t} = c + \varepsilon_t + \theta_{1}\varepsilon_{t-1} + \theta_{2}\varepsilon_{t-2} + \dots + \theta_{q}\varepsilon_{t-q} $$

# ARIMA

$$  y'_{t} = c + \phi_{1}y'_{t-1} + \cdots + \phi_{p}y'_{t-p}
     + \theta_{1}\varepsilon_{t-1} + \cdots + \theta_{q}\varepsilon_{t-q} + \varepsilon_{t} $$

ARIMA(p, i, q)

ARIMA(1, 0, 0) = AR(1)
ARIMA(0, 0, 1) = MA(1)
ARIMA(0, 1, 0) = caminata aleatoria
ARIMA(0, 0, 0) = Ruido blanco

```{r}
library(fpp2)
```

```{r}
autoplot(uschange[ , "Consumption"]) +
  labs(x="year", y="Cambio porcentual por trimestre")
```

```{r}
# Ajustamos de forma automática un modelo ARIMA 
fit <- auto.arima(uschange[ , "Consumption"],
                  seasonal = FALSE
                  )
fit
```

```{r}
fit %>% 
  forecast(h = 10) %>% 
  autoplot()
  
```

```{r}
# Ajustamos un modelo ARIMA de forma manual
fit_manual <- arima(
  uschange[ , "Consumption"],
  #seasonal = F,
  order = c(1, 0, 2)
)
fit_manual
```

```{r}
ggAcf(uschange[ , "Consumption"])
```

```{r}
qtr_seq <- seq(as.Date("1970-03-01"), 
               by = "quarter",
               length.out = nrow(uschange))

consumo_data <- data_frame(Time = qtr_seq,
                           Consumption = uschange[ , "Consumption"])

consumo_data %>% 
plot_acf_diagnostics(Time, Consumption, .lags = 20)

consumo_data %>% 
  plot_seasonal_diagnostics(Time, Consumption)
```

# SARIMA

```{r}
ts_empleo_informal


fi_sarima <- auto.arima(AirPassengers, seasonal = T)

fi_sarima %>% 
  forecast(h = 10) %>% 
  autoplot() 
```









